行　政　法　院　判　決　　　　　　　　　　　　　八十七年度判字第一二三九號
　　原　　　告　甲○○
　　訴訟代理人　方世香
　　被　　　告　財團法人二二八事件紀念基金會
　　訴訟代理人　呂傳勝　　被告行政處專員
右當事人間因有關二二八事件處理及補償條例事件，原告不服行政院中華民國八十六
年十二月十六日台八六訴字第四九五三九號再訴願決定，提起行政訴訟。本院判決如
左︰
　　主  文
原告之訴駁回。
　　事  實
緣原告於八十六年三月十二日向被告申請受難者補償金，經被告駁回，提起訴願亦遭
駁回，遂提起行政訴訟，茲摘兩造訴辯意旨於次：
原告起訴意旨略謂︰原告之父吳長庚於三十六年三月七日，受其上級命令領導作戰，
是日下午五時餘即遭五名陌生人強行帶至虎尾郡役所（即警察分局），次日清晨士兵
前來告之其父於郡役所內被殺重傷，其母及大姊乙○○獲准進入郡役所時，其父業已
死亡，其大姊時年九歲，經歷事件經過，且有臺灣省文獻委員會（以下簡稱省文獻會
）出版之「二二八事件文獻補錄」死亡或失蹤時地文獻資料暨臺灣省基督教長老會慰
問信可稽，原處分所採據之「嘉雲平野二二八」一書，其訪問者及被訪問者間之訪談
記錄，並未向第三者求證，亦未向受難者家屬探取真相，僅憑非目擊證人之詞予以審
酌，顯有不當，其父既在作戰前為人帶走，且死於郡役所，自係被行使公權力之人所
侵害等語。
被告答辯意旨略謂︰由原告自陳之受難事實「．．．當時反政府組織成員要求家父吳
長庚參與該反政府組織，．．．均遭家父拒絕，．．．該組織認為家父已知彼等機密
，不能放過家父，故於民國三十六年三月七日下午五時餘，來了五個生人闖入．．．
，強將家父帶走，．．．隨即接獲郡役所通知，說家父已被刺殺死亡．．．」。可知
原告之父吳長庚係由民間人士成立之「反政府組織」帶走，並非明顯遭受公權力侵害
而亡。查「二二八事件處理及補償條件」第二條第一項所謂「遭受公權力侵害者」，
係指人民權益受到中央或地方機關等政府組織基於職權所為之違法或不當的單方行政
行為，若侵害人民權益者為「非政府組織」，則非屬該條例之「公權力侵害」。當時
虎尾郡役所固係行使公權力之處所，惟對原告之父吳長庚施行加害者若為「非政府組
織」，即使其確實身亡「地點」為行使公權力之處所，亦非屬本條例所謂「公權力侵
害」。次查省文獻會出版之「二二八事件文獻補錄」乃省文獻會整理各方資料、檔案
彙集而成，其內容對二二八事件死亡或失蹤人數、時間及地點雖具一定程度之參考價
值，惟該（文獻補錄）對其所彙整之資料亦於第章（五五七頁）中表明：「．．．
本章所列資料，僅提供各界進一步研究參考，不作任何證明，或其他訴求之依據；．
．．」。況本會實際處理經驗顯示，該（文獻補錄）所列名單確曾混雜相當比例之非
二二八受難事件，本會並曾函請省文獻會說明，該會八十五年十二月十三日八五文秘
字第三九一○號函亦作如上俵示。至臺灣省基督教長老教會慰問信函僅具民間團體慰
撫性質，無法據此證明原告之父受難事實與二二八事件有關。被告依法行政，自當依
其職權發現事件真相。原告受難事實陳述既已表明其父受難事實經過與「反政府組織
」有關，則（嘉雲平野二二八）「（當時）虎尾糖廠主任蔣崑鏞訪問紀錄」之證據力
顯然較強，除原告得反證推翻外，本基金會有充分理由採信該訪問紀錄。綜上所述，
原告之父受難事實顯非遭公權侵害，依據「二二八事件處理及補償條例」第二條第一
項之規定，本基金會無法予以補償等語。
　　理  由
按二二八事件處理及補償條例第二條第一項所謂遭受公權力侵害者，係指人民權益受
到中央或地方機關等政府組織基於職權所為之違法或不當之侵害而言，此觀該條例之
規定即明。查原告於八十六年三月十二日自陳之受難事實既謂「．．．當時反政府組
織成員要求家父吳長庚參與該反政府組織．．．均遭家父拒絕，．．．該組織認為家
父已知彼等機密，不能放過家父，故於民國三十六年三月七日下午五時餘，來了五個
生人闖入．．．，強將家父帶走，．．．隨即接獲郡役所通知，說家父已被刺殺死亡
．．．」足見原告之父吳長庚係被民間人士組成之「反政府組織」帶走，已難認係遭
受公權力侵害而亡。次由附「嘉雲平野二二八」一書摘頁影本觀之，該書係張炎憲
、王逸石、王昭文及高淑媛合作調查撰寫，財團法人吳三連臺灣史料基金會出版，書
中紀錄當時任職虎尾糖廠主任蔣崑鏞所述，略以謝雪紅領導二二八事件，命令吳長庚
當虎尾郡守，在攻打虎尾機場時，吳君在後督戰，大家作戰很辛苦，發現督戰沒來，
有人回郡役所發現他在喝酒，就將他當場殺死等語，尤可徵原告之父吳長庚受難事實
並非遭公權力侵害，要屬明確。則被告依二二八事件處理及補償條例第二條第一項之
規定，審認本案不成立，難予發給二二八事件受難補償金，揆之首揭說明，核無不合
，原告雖稱其父確係被五名陌生人強行帶至虎尾郡役所，其大姊乙○○當時經歷事件
經過，且有省文獻會出版之二二八事件文獻補錄資料及臺灣省基督教長老會慰問信可
資證明云云。然查省文獻會出版之「二二八事件文獻補錄」乃省文獻會整理各方資料
、檔案彙集而成，其內容對二二八事件死亡或失蹤人數、時間及地點雖具一定程度之
參考價值，惟該「文獻補錄」對其所彙整之資料於第章（五五七頁）中表明「．．
．本章所列資料，僅提供各界進一步研究參考，不作任何證明，或其他訴求之依據．
．．」。此有該會八十五年十二月十三日八五文秘字第三九一○號函附原處分可資
參證。至臺灣省基督教長老教會慰問信函僅具民間團體慰撫性質，尚難據此證明原告
之父受難事實與二二八事件有關。又原告之姊乙○○固證稱「是日來七個陌生人，二
名穿黃色軍服，五名穿便服，帶槍械，實際身分不清楚，我要求他們不要逮捕我父親
．．．三月八日凌晨．．．經通知到郡役所．．．我看到父親被刺殺三刀．．．」云
云。然其既未能證實實際加害者之身分，自難認其父係遭公權力所侵害。況原告業自
承其父之死亡與反政府組織成員有關，俱詳如前述，可徵乙○○之證詞，並不足執為
原告有利之論據。從而原告所訴各節，並非足採。訴願決定，持同一見解，維持原處
分，尚無違誤，原告起訴論旨，聲明將之撤銷，非有理由，應予駁回。
據上論結，本件原告之訴為無理由，爰依行政訴訟法第二十六條後段，判決如主文。
中    華    民    國     八十七      年      六      月     二十五      日
                    行 政 法 院 第 四 庭
                                審 判 長 評  事      吳      仁
                                         評  事      林  清  祥
                                         評  事      劉  鑫  楨
                                         評  事      吳  錦  龍
                                         評  事      林  家  惠
右  正  本  證  明  與  原  本  無  異
                                         法院書記官  陳  盛  信
中    華    民    國     八十七      年      六      月     二十六      日
